【裁判字號】    95,台上,6911
【裁判日期】    951214
【裁判案由】    違反槍砲彈藥刀械管制條例等罪
【裁判全文】
最高法院刑事判決            九十五年度台上字第六九一一號
上  訴  人  台灣高等法院花蓮分院檢察署檢察官
被      告  甲○○
                    巷11號
                    （本案
                    中）
上列上訴人因被告違反槍砲彈藥刀械管制條例等罪案件，不服台
灣高等法院花蓮分院中華民國九十五年九月十二日第二審判決（
九十五年度上訴字第一七四號，起訴案號：台灣台東地方法院檢
察署九十三年度偵字第二四一九號），提起上訴，本院判決如下
：
    主  文
上訴駁回。
    理  由
按刑事訴訟法第三百七十七條規定，上訴於第三審法院，非以判
決違背法令為理由，不得為之。是提起第三審上訴，應以原判決
違背法令為理由，係屬法定要件。如果上訴理由狀並非依據卷內
訴訟資料，具體指摘原判決不適用何種法則或如何適用不當，或
所指摘原判決違法情事，顯與法律規定得為第三審上訴理由之違
法情形不相適合時，均應認其上訴為違背法律上之程式，予以駁
回。本件原判決認定被告甲○○於民國九十三年十月二十日晚上
七時五十分許，在台東縣台東市○○路○段四○八號之「蠻牛遊
戲場」前，因涉嫌兜售贓物，遭警員陳俊吉、王國珍查緝，並發
現被告所使用之車號ＰＱＶ－８７１號重機車係贓車，乃請其至
派出所調查。詎被告為擺脫查緝，竟與警員陳俊吉、王國珍互相
拉扯推擠，雙方拉扯至同路段四○六號７－１１便利超商前時，
被告見陳俊吉腰際槍套鈕扣鬆脫，竟意圖為自己不法之所有，出
手搶奪陳俊吉配掛於右腰側之警用九○制式半自動手槍一支（含
槍內彈匣中制式子彈十二發）而未經許可持有之。被告搶得該槍
、彈後，為脫免警員追捕，即拉動槍機滑套二次，退出子彈二發
，再扳開保險，並將槍口指向陳俊吉頭部太陽穴附近，喝令警員
陳俊吉、王國珍勿追過來，而以此強暴、脅迫之方式妨害警員陳
俊吉、王國珍執行職務。被告見陳俊吉、王國珍二人均不敢移動
，乃轉身往後方草叢堆逃逸。被告於同日晚上十時四十分許，攜
帶上述槍、彈逃至台東市○○路○段四○一巷五十五號前三十公
尺貨櫃屋，因口渴而向該處住戶曾凱倫（下稱曾某）要水喝，並
進入屋內將上述警槍置於桌上。復基於意圖為自己不法所有之犯
意，以退出彈匣後再裝上彈匣，以示該槍為真槍之方式恐嚇曾某
，曾某因而心生畏懼乃將其襯衫一件交付被告，並任由其取得拖
鞋一雙。被告離去前見該處門前停放輕型機車一輛，乃要求曾某
騎該機車載其至卑南。但曾某恐被當作人質而未答應，被告乃逕
騎該機車離去，並於同日晚上十一時許，將該機車棄置於台東市
○○路五六○巷三十二號前空地。再於翌（二十一）日二時三十
分許，至台東市○○路五九五號７－１１便利超商前，將上開警
槍交付友人林矩平囑其歸還警方等情。因而撤銷第一審判決，改
判依牽連犯關係從一重論處被告未經許可持有手槍，累犯罪刑，
及論處被告意圖為自己不法之所有，以恐嚇使人將本人之物交付
，累犯罪刑。已敘明上揭事實，業據被告自白不諱，核與證人陳
俊吉、王國珍、李金平、張敬琪、辛美玲、黃澤廉、張黎瑱、胡
東明及曾凱倫證述情節相符。而被告所搶奪之上述手槍一支及子
彈十二發，經內政部警政署刑事警察局鑑驗結果，均具有殺傷力
，有該局槍彈鑑定書一份附卷可稽，可見被告之自白與事實相符
，應堪採信。為其所憑之證據及認定之理由。原判決並以被告於
奪得槍、彈後，雖有舉槍指向警員陳俊吉頭部，並拉動滑套及扳
開保險之動作，但其目的係在嚇阻警員上前追緝，以脫免逮捕，
並無殺人之意圖與行為。而被告向曾凱倫索討飲水時，尚無對其
為恐嚇之行為，其後因請曾某騎機車載其至卑南不果，始利用該
機車前往他處，事後並將該機車停放於台東市○○路五六○巷三
十二號前空地，其對於該機車並無不法所有之意圖，因認不能證
明被告有如起訴意旨所指之殺人未遂及加重強盜（強取飲水及機
車部分）犯行，而就該部分不另為無罪之諭知。核其所為之論斷
，俱與卷內資料相符，從形式上觀察，原判決並無適用法則不當
等違背法令之情形。上訴意旨略以：被告搶得手槍後，不僅持槍
指向警員陳俊吉頭部達五秒鐘以上，且有拉滑套、開保險及扣板
機之動作，足認其有殺人之不確定故意，原判決謂其無殺人之犯
意與行為，而認其不構成殺人未遂罪，自有不當。又被告在曾凱
倫面前出示警槍，並將彈匣退出後再裝上，以表示該槍為真槍，
致使曾某畏懼不能抗拒而交付襯衫一件，並任由其取走拖鞋一雙
及輕型機車一輛，其施用威嚇之程度，已足以壓制曾某之意思自
由，而使其達於不能抗拒之程度，自應構成加重強盜罪，原判決
僅論以恐嚇取財罪，亦有未合云云。惟查證據之取捨及事實之認
定，均為事實審法院之職權，倘其採證認事並未違背證據法則，
自不得任意指為違法。查原判決就其如何認定被告有前揭妨害公
務、準強盜，及未經許可持有手槍、子彈等犯行，已詳敘其所憑
之證據及理由，且對於何以不能證明被告有殺人未遂及加重強盜
之犯行，亦於理由內剖析論敘綦詳。上訴意旨雖謂被告當時有持
槍指向警員陳俊吉頭部，及拉滑套、開保險暨扣板機之動作，認
其有殺人之不確定故意。但原判決已說明被告上開舉動之目的僅
係在嚇退警員，俾能脫免逮捕，並無開槍殺人之意圖，況當時並
無不能擊發子彈之障礙存在，果其有殺人之犯意，何以未開槍射
擊？參以其於警員遭其嚇阻後，即行轉身攜槍逃逸，益見其確無
殺人之犯意甚明。原判決復說明被告於進入曾某屋內後，雖將警
槍置於桌上，並將彈匣退出後再裝上，以示該槍為真槍之方式恐
嚇曾某交付襯衫等物，但其始終未曾持槍指向曾某，曾某雖因被
告持有該槍而心生畏懼，但尚非不能自由行動，並未達於完全不
能抗拒之程度，因認被告此部分所為僅成立恐嚇取財罪，而尚不
能構成加重強盜罪，已詳敘其理由，經核尚無違誤。上訴意旨並
非依據卷內資料，具體指摘原判決有不適用何種法則或如何適用
不當之違法情形，徒就原審採證認事職權之適法行使，暨原判決
已明確認定詳細說明之事項，任意指摘，並仍就其有無殺人未遂
之單純事實，暨應否成立加重強盜之罪名為爭執，顯與法律規定
得為第三審上訴理由之違法情形不相適合，揆之首揭說明，其上
訴為違背法律上之程式，應予駁回。又原判決關於恐嚇取財罪部
分雖屬不得上訴於第三審法院之案件，但檢察官就該部分原係以
得上訴於第三審法院之刑法第三百二十五條第一項之強盜罪提起
公訴，是該部分檢察官自得上訴於本院，附此敘明。
據上論結，應依刑事訴訟法第三百九十五條前段，判決如主文。
中    華    民    國  九十五  年   十二   月   十四   日
                      最高法院刑事第四庭
                          審判長法官  吳  雄  銘
                                法官  池  啟  明
                                法官  郭  毓  洲
                                法官  韓  金  秀
                                法官  黃  梅  月
      本件正本證明與原本無異
                                      書  記  官
中    華    民    國  九十五  年   十二   月   十八   日
                                                Ａ


司法院資訊處製作；財團法人民間司法改革基金會備份。
